【裁判字號】    97,交聲,182
【裁判日期】    970226
【裁判案由】    違反道路交通管理處罰條例聲明異議
【裁判全文】
臺灣桃園地方法院交通事件裁定         97年度交聲字第182號
原處分機關  交通部公路總局新竹區監理所桃園監理站
受處分人即
異  議  人  乙○
上列受處分人因違反道路交通管理處罰條例案件，對於交通部公
路總局新竹區監理所桃園監理站民國九十七年二月十三日所為之
處分（原處分：桃監裁罰字第裁52-C00000000號），聲明異議，
本院裁定如下：
    主  文
異議駁回。
    理  由
一、聲明異議意旨略以：受處分人即異議人乙○於民國九十六年
    十二月十四日上午七時五十八分許，駕駛車號555-XR號營業
    一般小客車，行經臺北縣樹林市○○街一九九巷的路口，異
    議人要過該路口的時候，因為前方有一輛車子擋住，當時可
    能是快要變換紅燈，異議人需等到前方車子走過之後才可以
    走，但是警察就追上來將異議人攔下，說要異議人闖紅燈，
    但異議人否認，故不願意在舉發通知單上簽名。至於警察說
    異議人在三俊街與俊安街之路口有闖紅燈，但該路口當時是
    綠燈，並非紅燈。而異議人又是職業駕駛人，不敢闖紅燈。
    為此，請求鈞院將原處分撤銷云云。
二、原處分機關交通部公路總局新竹區監理所桃園監理站裁罰意
    旨略以：異議人於九十六年十二月十四日上午七時五十八分
    許，駕駛上開小客車，行經臺北縣樹林市○○街與三俊街口
    ，為臺北縣政府警察局樹林分局三多派出所員警舉發「闖紅
    燈」之違規行為，經舉發員警填製北縣警交字第C00000000
    號違反道路交通管理事件通知單（下稱舉發通知單）當場舉
    發，並註明「拒簽」並告知應到案時間及處所後，將舉發通
    知單移送聯移送本站處理。異議人曾於九十六年十二月二十
    八日向本站提出陳訴，經轉請舉發單位查復：本案據舉發員
    警表示，其親眼目睹先生（指異議人）於違規時地駕駛上開
    小客車，該路口當時號誌為紅燈，已有車輛在此停等，先生
    未依規定停等反而闖紅燈超越前方車輛，違規事實明確，且
    先生為警攔查後有要求警方以口頭告誡不要製單之情事等語
    。本站調查後，遂認異議人上開違規事實屬實，爰依道路交
    通管理處罰條例第五十三條第一項、第六十三條第一項第三
    款規定，以桃監裁罰字第裁52-C00000000號裁決書（下稱裁
    決書）對異議人裁處罰鍰新臺幣（下同）二千七百元，並記
    違規點數三點等語。
三、按汽車駕駛人，行經有燈光號誌管制之交岔路口闖紅燈者，
    處新臺幣一千八百元以上五千四百元以下罰鍰。又汽車駕駛
    人有第五十三條情形者，除依原條款處罰鍰外，並予記違規
    點數三點，道路交通管理處罰條例第五十三條第一項、第六
    十三條第一項第三款分別定有明文。
四、經查：
  (一)異議人於上揭時地駕駛上開小客車為舉發員警甲○○○認定
    其有「闖紅燈」之違規行為，經舉發員警甲○○○填製本件
    舉發通知單當場舉發，惟異議人認為其並未違規，故拒絕簽
    收本件舉發通知單，經舉發員警甲○○○在本件舉發通知單
    上註明「拒簽」事由，並告知應到案時間及處所後，遂將本
    件移送原處分機關處理，原處分機關經調查後仍認定異議人
    有前開違規行為而對之予以裁處罰鍰二千七百元，並記違規
    點數三點之事實，為異議人與原處分機關所不爭執，並有本
    件舉發通知單、裁決書各一份在卷可參，是此部分之事實自
    堪認定。
  (二)異議人雖否認有前開違規行為，並以前揭情詞置辯。然查，
    據證人即本件舉發員警甲○○○於本院訊問中結證稱：當天
    上午六時到八時，我執行巡邏勤務，我和異議人的車輛都是
    沿三俊街前進，我看到在三俊街、俊安街的路口是紅燈，異
    議人車輛前方有一輛自用小客車在等紅燈，異議人的車輛就
    從那台自用小客車右側超車闖紅燈，我就從後追趕，我追至
    三俊街一九九巷口內，異議人之車輛才停車，我當時告知異
    議人違規事實，並畫現場圖給異議人看，異議人當時有承認
    闖紅燈，不過異議人表示經濟困難，請我不要開單，不過異
    議人的態度不好，且依法我一定要舉發，在我開單之後，異
    議人表示已經有拜託我，為何我仍要開單，所以不願簽收，
    我就告知異議人要到案的時間、地點後離去。異議人闖紅燈
    的地點是在三俊街與俊安街的路口，並不是在三俊街一九九
    巷路口等語（參見本院卷九十七年二月二十一日訊問筆錄第
    二至三頁）。又本件經本院前往上開違規路口即三俊街與俊
    安街之路口及三俊街一九九號路口勘驗結果認：違規路口為
    三俊街與俊安街路口，為一線道，旁有機車道，交通號誌運
    作正常。往前行約五百公尺，為三俊街一九九巷路口，亦有
    一交通號誌，且運作正常，並當場對該二路口拍照存證一情
    ，有本院九十七年二月二十一日勘驗筆錄一份及該二路口照
    片共五張在卷可憑。準此，並觀之證人甲○○○於案發當時
    係臺北縣政府警察局樹林分局三多派出所員警，於本件案發
    時地又係職司交通巡邏勤務，且與異議人間素昧平生又無怨
    懟，當無甘冒偽證罪責，故為編織不實舉發之原因及理由存
    在，是證人甲○○○前揭證述應較異議人所辯為可採。且考
    量交通違規行為又多屬迅速、稍縱即逝及不可回復等特性，
    舉發機關或原處分機關若能提出更多之法定證據方法，例如
    人證、書證、物證等證據資料以供司法審查之交通法庭加以
    判斷該交通違規行為之存否，自屬允當，惟若因前揭交通違
    規行為特性而無法提供更多相關之書證、物證時，則舉發員
    警於司法審查之訴訟程序上立於證人之地位而證述其當時親
    身目擊及見聞之交通違規行為經過，亦屬於法定證據方法之
    一之人證證述，於法亦不有違，至於舉發員警立於證人之地
    位所為之證述是否可採，此乃交通法庭依經驗及論理法則判
    斷其證明力為何而得否採擇之心證層次，斷不可以舉發員警
    作為證人之所述，因不可能反於其先前所為舉發而認均不可
    採，而全盤否定其立於證人地位所為之陳述。故於本件中，
    舉發員警甲○○○於本院訊問中既已居於證人之地位具結陳
    述其所親身目擊及見聞本件異議人於駕駛車輛行經有燈光號
    誌管制之交岔路口闖紅燈之違規事實，本院認自足以擔保其
    證詞之憑信性，故認證人甲○○○之前揭證述，確屬可採。
    綜上，異議人於上揭時地駕駛車輛行經有燈光號誌管制之交
    岔路口闖紅燈之違規行為，應堪認定。至異議人前揭所辯：
    伊未在三俊街與俊安街之路口闖紅燈，而係在三俊街一九九
    巷的路口等候前方車輛前行，伊再予前行，此時係燈號變換
    之際，故伊未闖紅燈云云，要屬事後空言卸責、混淆視聽之
    詞，不足採信。
  (三)綜上所述，足認異議人上開所辯，應屬事後飾詞卸責、混淆
    視聽之詞，殊無可採。是本件異議人之交通違規事實事證已
    臻明確，原處分機關依道路交通管理處罰條例第五十三條第
    一項、第六十三條第一項第三款規定，對異議人裁處罰鍰二
    千七百元，並記違規點數三點，核無違誤。是異議人之聲明
    異議為無理由，應予駁回。
據上論斷，應依道路交通管理處罰條例第八十七條第二項，道路
交通案件處理辦法第十九條，裁定如主文。
中    華    民    國    97    年    2     月    26    日
                        臺灣桃園地方法院交通法庭
                            法  官  林  家  賢
以上正本證明與原本無異。
如不服本裁定，應於裁定送達後五日內，向本院提出抗告狀（應
附繕本），抗告於臺灣高等法院。
                            書記官  常  毓  生
中    華    民    國    97    年    2     月    26    日


司法院資訊處製作；財團法人民間司法改革基金會備份。
